---
header-includes:
- \usepackage{longtable}
- \usepackage[utf8]{inputenc}
- \usepackage[spanish]{babel}\decimalpoint
- \setlength{\parindent}{1.25cm}
- \usepackage{amsmath}
- \usepackage{xcolor}
- \usepackage{cancel}
- \usepackage{array}
- \usepackage{float}
- \usepackage{multirow}
output:
  pdf_document: 
    number_sections: yes
fontsize: 12pt
papersize: letter
geometry: margin = 1in
language: "es"
editor_options: 
  markdown: 
    wrap: 72
---

```{r setup, include=FALSE}
knitr::opts_chunk$set(echo = F, fig.align = "center",
                      fig.height = 3.2, fig.pos = "H")
library(kableExtra)
library(knitr)
library(tidyverse)
library(qcc)
library(latex2exp)
```

```{=tex}
\input{titlepage}
\thispagestyle{empty}
\tableofcontents
\newpage
\thispagestyle{empty}
\listoffigures
\newpage
```

```{=tex}
\pagestyle{myheadings}
\setcounter{page}{4}
```

<!-- Gaviria -->

\section{Ejercicio 1}

Un proceso produce bandas de hule en lotes de tamaño 2500. Los registros de inspección de los últimos 25 lotes revelan los datos que aparecen en la siguiente tabla:

```{r}
Lote <- 1:25
Defectuosos <- c(344,338,332,337,304,296,351,312,331,319,331,321,327,310,332,312,329,352,386,335,324,335,327,320,340)
hule <- data.frame(Lote,Defectuosos)
kable(head(hule,5),
      caption = '5 de 25 lotes inspeccionados',
      longtable = T,
      booktab = T, 
      align = 'c',
      escape = F)
```

\subsection{Literal a}

Así pues, se desea construír la gráfica de control para la proporción de defectuosos. El resultado es como sigue:

```{r fig.cap="Gráfico de control para la proporción de defectuosos"}
propdef <- qcc(hule$Defectuosos, sizes=2500, type="p", plot = F)

dqccdf <- data.frame(Subgrupo = 1:length(propdef$statistics), 
                     Proporciones = propdef$statistics)
ggplot(dqccdf, aes(Subgrupo, Proporciones))+
  geom_point() +
  geom_path()+
    geom_hline(yintercept=propdef$limits[1,1], linetype="dashed",size=1)+
    geom_hline(yintercept=propdef$limits[1,2], linetype="dashed",size=1)+
    geom_hline(yintercept=propdef$center, linetype="dashed",size=1)+
    geom_label(aes(x = 25, y = propdef$limits[1,1], label = "LCL"))+
    geom_label(aes(x = 25, y = propdef$limits[1,2], label = "UCL"))+
    geom_label(aes(x = 25, y = propdef$center, label = "CL"))+
    geom_label(aes(x = 0, y = propdef$limits[1,1], label = round(propdef$limits[1,1],3)))+
    geom_label(aes(x = 0, y = propdef$limits[1,2], label = round(propdef$limits[1,2],3)))+
    geom_label(aes(x = 0, y = propdef$center, label = round(propdef$center,3)))+
    labs(title="Gráfico de control para proporción\n de defectuosos")+
    theme_bw()+
    theme(plot.title = element_text(hjust = 0.5))
  
```

De este gráfico se aprecia inicialmente que, la muestra 19 presenta una proporción de defectuosos por encima del límite de control superior, sin embargo y para esta causa, esa violacion se asume por consecuencia de una causa asignable, por lo cual se infiere corregible. 

Por otro lado, se nota que el límite de control inferior se encuentra por encima de cero, lo que indica que en el proceso de producción de bandas de hule, no es común encontrarse con lotes sin defectos. Siendo más específicos, se aprecia que el proceso se centra en alrededor del 13% de unidades defectuosas por lote, lo cuál puede considerarse alto si el costo de desecho o reproceso es igualmente elevado. 

Finalmente y en términos de planta, es esperable que por un lote de 2500 bandas, un operario encuentre entre 280 y 380 unidades defectuosas. 

\subsection{Literal b}

Con lo anterior, se construye la curva característica de operación como se muestra acontinuación:

```{r fig.cap="Curva característica de operación"}
p <- seq(0.01,0.25,0.0001)
ls <- pbinom(379,2500,p)
li <- pbinom(280,2500,p)
beta <- ls-li
OCframe <- data.frame(p,beta)
ggplot(OCframe, aes(p, beta)) +
  geom_line() +
  labs(x = "P", y = expression(beta), title="Curva caracteristica OC")+
  theme_bw()+
  theme(plot.title = element_text(hjust = 0.5))
```

De la anterior curva característica de operación se concluye que, si se toma una muestra de 25 bandas de hule y la proporción real de defectuosos se encuentra cerca de 0.13, entonces la probabilidad de concluír que el proceso está en control dado que realmente no lo está, es del alrededor del 99%. Para proporciones de defectuosos inferiores al 10% o superiores al 17%, la gráfica de control recupera una gran habilidad para detectar cambios en el proceso.

<!-- Juanjo -->

\section{Ejercicio 2}

Se muestra la información sobre el número de remaches sin colocar
detectados en la inspección final de una serie de aviones, la
estructura de los datos es presentada a continuación

```{r Datos-EJ2}
remaches <- read.table("RemachesAviones.txt", header = T) %>% 
  arrange(Avion)

kable(head(remaches), longtable = T, booktabs = T,
      caption = "Remaches detectados en aviones",
      col.names = c("Avión inspeccionado", "Número de remaches"),
      linesep = "",
      align = "c")
```

\subsection{Gráfica de control a usar}

Teniendo en cuenta que se tiene el número **total** de remaches 
sin colocar en **un avión** particular y se están inspeccionando
25 aviones para los cuales la cantidad de remaches sin colocar en
cada uno de ellos no tiene que ver con dicha cantidad en otro
avión, es razonable usar la gráfica de control para el número 
total de defectos por unidad de inspección, la cual en este caso
es **un único avión** obteniendo así 25 unidades de inspección
diferentes e independientes.

Sea $X:$ Número total de remaches sin colocar en un avión

$$
X \sim Poisson(c) \Leftrightarrow P(X=x) = \frac{c^x e^{-c}}{x!} \hspace{.125in} x \in \mathbb{N} \ \cup \ \{0\}
$$
El parámetro $c$ de la distribución Poisson se estima con el número
de remaches promedio en los 25 aviones, esto es

$$
\bar{c} = \frac{1}{25}\sum_{i=1}^{25}x_i \\ 
$$

$$
X_i: \text{Número total de remaches sin colocar en el }i \text{-ésimo avión,} \ i\in \{1, \cdots,25\} \\
$$
A continuación se presentan los límites de control para el número
de remaches sin colocar en un avión

\begin{table}[H]
\centering
\caption{Límites de control para el número de remaches sin colocar}
\begin{tabular}{|c|c|c|c|}
\hline
LCL & CL & UCL \\ \hline
$\bar{c} - 3 \sqrt{\bar{c}}$   & $\bar{c}$  & $\bar{c} + 3 \sqrt{\bar{c}}$   \\ \hline
\end{tabular}
\end{table}

\subsection{Gráficas de control para el número de remaches sin colocar (c)}

Una vez identificada la gráfica de control adecuada para la
situación presentada, se realizan los gráficos de control teniendo
en cuenta que si algún punto se sale de los límites se supondrá que
es debido a causas asignables y la gráfica será reajustada sin
dicha observación particular.

```{r control1, fig.cap="Gráfica de control para el número de remaches"}
c_bar <- sum(remaches$Remaches)/dim(remaches)[1]
LCL_remaches <- c_bar - 3*sqrt(c_bar)
UCL_remaches <- c_bar + 3*sqrt(c_bar)

lims <- c(LCL_remaches, c_bar, UCL_remaches)
labels <- c(as.character(round(lims, 4)),  "LCL", "CL", "UCL")

control_lines <- data.frame(x = c(rep(0, 3), rep(26, 3)),
                            y = rep(lims, 2),
                            text = labels)
remaches <- remaches %>% 
  mutate(Estado = 
           if_else(between(Remaches, LCL_remaches, UCL_remaches),
                          "Inside", "Outside"))

ggplot(remaches, aes(Avion, Remaches)) +
  geom_line() +
  geom_point(aes(col = Estado)) +
  geom_hline(yintercept = lims, linetype = "dashed") +
  scale_x_continuous(breaks = 1:25) +
  scale_color_manual(values = c("black", "red")) +
  geom_label(aes(x = x, y = y, label = text), control_lines) +
  labs(title = "Límites de control con todos los aviones") +
  theme_minimal() +
  theme(plot.title = element_text(hjust = 0.5),
        legend.position = "none")
```

Se puede apreciar que el número de remaches en el avión 9 está por
fuera de los límites de control por lo que es necesario excluirlo
del análisis y recalcular los límites

```{r control2, fig.cap="Gráfica de control para el número de remaches sin la observación 9"}
# Se quita la observacion 9
remaches2 <- remaches[-9, ]
c_bar2 <- sum(remaches2$Remaches)/dim(remaches2)[1]
LCL_remaches2 <- c_bar2 - 3*sqrt(c_bar2)
UCL_remaches2 <- c_bar2 + 3*sqrt(c_bar2)

lims2 <- c(LCL_remaches2, c_bar2, UCL_remaches2)
labels2 <- c(as.character(round(lims2, 4)),  "LCL", "CL", "UCL")

control_lines2 <- data.frame(x = c(rep(0, 3), rep(26, 3)),
                            y = rep(lims2, 2),
                            text = labels2)
remaches2 <- remaches2 %>% 
  mutate(Estado =
           if_else(between(Remaches, LCL_remaches2, UCL_remaches2),
                          "Inside", "Outside"))

ggplot(remaches2, aes(Avion, Remaches)) +
  geom_line() +
  geom_point(aes(col = Estado)) +
  geom_hline(yintercept = lims2, linetype = "dashed") +
  scale_x_continuous(breaks = 1:25) +
  scale_color_manual(values = c("black", "red")) +
  geom_label(aes(x = x, y = y, label = text), control_lines2) +
  labs(title = "Límites de control recalculados") +
  theme_minimal() +
  theme(plot.title = element_text(hjust = 0.5),
        legend.position = "none")
```

En esta nueva gráfica se aprecia que luego de eliminar la
observación 9, el proceso se encuentra en control debido a que
ningún punto se sale de los límites, además de la
inexistencia de patrones sistemáticos por lo que se puede 
comenzar con la fase II del proceso.

\subsection{Curva de operación característica (OC)}

Luego de averiguar como luce el proceso en control, se realiza la
curva de operación característica del proceso

```{r OC-Aviones, fig.cap="Curva de operación del proceso"}
c <- seq(0, 50, 0.02)
ls <- ppois(UCL_remaches2, c)
li <- ppois(LCL_remaches2, c)
beta <- ls-li

ggplot(mapping = aes(c, beta)) +
  geom_line() +
  geom_vline(xintercept = c_bar2, linetype = "dashed") +
  labs(title = "Curva de operación característica (OC)",
       y = expression(beta)) +
  theme_minimal() +
  theme(plot.title = element_text(hjust = 0.5)) 
```

* La probabilidad de no detectar el cambio en el número promedio 
de remaches en un avión cuando en realidad hubo cambios, es menor 
a 0.25 para valores de $c$ menores a 5 o mayores a 37
aproximadamente.
* Para valores de $c \in (10, 30)$ la probabilidad de cometer error
tipo II es mayor o igual a 0.75.
* Para valores de $c$ aproximadamente mayores a 45, el proceso
tiene la capacidad de detectar cambios de forma rápida.
* Aunque numéricamente es incorrecto no detectar el cambio cuando
en realidad hubo desplazamiento, dada la naturaleza del problema
tener un número promedio de remaches sin colocar menor ($c<20$) es
una característica deseable.
* En contraste al inciso anterior, tener un mayor número de
remaches sin colocar es un problema del proceso por lo que no
detectar el cambio rápidamente es una característica problemática.
* El proceso no parece ser bueno puesto que la probabilidad de
cometer error tipo II empieza a ser lo suficientemente pequeña
para valores de $c$ mayores o iguales a 40 lo cual es casi el 
doble del valor promedio de remaches sin colocar en control.

\subsection{Calificación del proceso}

En el hipotético caso de tener 10 remaches sin colocar represente
un buen desempeño, se le daría una mala nota al proceso debido a
que la cantidad de remaches sin colocar es mayor a 10 en todos los
aviones inspeccionados, es decir, ninguno cumple la especificación
dada; el proceso "está en control" pero dicho control no es el
deseado por la compañia siendo necesario implementar cambios en el
proceso de remachado para disminuir dicha cantidad.

<!-- Simon -->

\section{Ejercicio 3}

\section{Ejercicio 4}

<!-- Gaviria -->

\section{Ejercicio 5}

En un estudio sobre el sistema de medición de una empresa se tienen los siguientes datos, los cuales corresponden a diez piezas medidas dos veces por cuatro operadores.

```{r}
op11 <- c(17.67,13.50,15.21,11.49,16.52,15.30,15.50,16.30,14.80,15.49)
op12 <- c(13.84,15.41,15.15,15.29,18.51,18.25,17.57,15.82,14.21,15.65)
op21 <- c(14.78,18.83,15.51,16.02,17.70,16.28,17.02,13.85,12.11,14.48)
op22 <- c(12.50,15.63,14.12,11.87,14.62,16.12,13.94,13.93,11.58,11.39)
op31 <- c(12.10,16.60,14.24,14.71,16.90,14.73,11.34,13.01,13.20,16.45)
op32 <- c(13.16,14.56,14.62,13.19,15.73,16.16,15.67,14.38,16.26,14.26)
op41 <- c(14.75,14.91,12.20,15.12,13.90,15.06,15.36,14.62,15.20,17.24)
op42 <- c(16.46,14.86,15.20,14.35,16.29,16.32,16.87,14.25,16.26,15.40)
ops <- data.frame(pieza = 1:10,op11,op12,op21,op22,op31,op32,op41,op42)

kable(ops,
      caption = 'Mediciones por 4 operarios',
      longtable = T,
      booktab = T, 
      align = 'c',
      escape = F,
      linesep = "",
      col.names = c("Pieza","1","2","1","2","1","2","1","2")) %>%
  add_header_above(c(" " = 1,
                     "Operario 1\nMediciones" = 2, 
                     "Operario 2\nMediciones"= 2,
                     "Operario 3\nMediciones"= 2,
                     "Operario 4\nMediciones"= 2))
```

\subsection{Literal a}

Se desea estimar $\sigma_{Reproductibilidad}$ y $\sigma_{Repetibilidad}$ usando las siguientes relaciones:

$$
\hat{\sigma}_{Repetibilidad} = \bar{\bar{R}}/d_2, \ d_2 \text{ para n=4}
$$
$$
\hat{\sigma}_{Reproductibilidad} = R_{\bar{\bar{x}}}/d_2, \ d_2 \text{ para n=2}
$$
```{r}
rangos <- c()
rangos[1] <- mean(abs(ops[,2]-ops[,3]))
rangos[2] <- mean(abs(ops[,4]-ops[,5]))
rangos[3] <- mean(abs(ops[,6]-ops[,7]))
rangos[4] <- mean(abs(ops[,8]-ops[,9]))
rx <- mean(rangos) 
sigmarepe <- rx/1.128 #d_2 para n = 2

promedios <- c()
promedios[1] <- mean(apply(ops[,2:3],1,mean))
promedios[2] <- mean(apply(ops[,4:5],1,mean))
promedios[3] <- mean(apply(ops[,6:7],1,mean))
promedios[4] <- mean(apply(ops[,8:9],1,mean))
xbarbarmax <- max(promedios)
xbarbarmin <- min(promedios)
Rxbarbar <- xbarbarmax-xbarbarmin

sigmarepro <- Rxbarbar/2.059 #d_2 para n = 4
```


Usando los datos se obtiene que:

\begin{itemize}
\item $\bar{\bar{R}} = 1.7848$
\item $R_{\bar{\bar{x}}} = 1.011$
\end{itemize}

Además, teniendo en cuenta que $d_2$ en repetibilidad se escoge para el número de mediciones y en reproducibilidad se escoge para el número de operarios, se llega a que:

\begin{itemize}
\item $\hat{\sigma}_{Repetibilidad} = 1.5822$
\item $\hat{\sigma}_{Reproductibilidad} = 0.4908$
\end{itemize}

\subsection{Literal b}

Obtenidas las estimaciones anteriores, se puede concluír que en general, la mayor parte de las desviaciones en el sistema de medición está dada por las variaciones en las propias mediciones, es decir, se podrían asociar a una falta de calibración en los instrumentos de medición.

\subsection{Literal c}

Finalmente, con las estimaciones obtenidas, se puede estimar la variabilidad asociada al error de medición mediante la siguiente relación directa:

$$
\hat{\sigma}_G^2 = \hat{\sigma}^2_{Reproductibilidad} + \hat{\sigma}^2_{Repetibilidad}
$$
```{r}
sigmag <- sigmarepro^2+sigmarepe^2
```

Y con esto se obtiene que $\hat{\sigma}_G^2 = 0.4908^2+1.5822^2 = 2.7443$. 

Ahora, para concluír sobre la tolerancia del sistema de medición se tiene que:

$$
\frac{Precision}{Tolerancia} = \frac{6\hat{\sigma}_G}{2T}, \text{ Con T la tolerancia de las especificaciones.}
$$
```{r}
tol <- 0.6
porc <- (6*sqrt(sigmag))/(2*tol)
```

Así, teniendo en cuenta que $\hat{\sigma}_G = 1.6566$ y $T=0.6$, se llega a que el porcentaje de tolerancia del sistema de medición es $P/T = 8.283  <<< 0.1$, por lo cual se puede concluír que el sistema de medición es muy inadecuado y necesita una intervención en sus componentes asociadas.



