---
header-includes:
- \usepackage{longtable}
- \usepackage[utf8]{inputenc}
- \usepackage[spanish]{babel}\decimalpoint
- \setlength{\parindent}{1.25cm}
- \usepackage{amsmath}
- \usepackage{xcolor}
- \usepackage{cancel}
- \usepackage{array}
- \usepackage{float}
- \usepackage{multirow}
output:
  pdf_document: 
    number_sections: yes
fontsize: 12pt
papersize: letter
geometry: margin = 1in
language: "es"
editor_options: 
  markdown: 
    wrap: 72
---

```{r setup, include=FALSE}
knitr::opts_chunk$set(echo = F, fig.align = "center",
                      fig.height = 3.2, fig.pos = "H")
library(kableExtra)
library(knitr)
library(tidyverse)
library(qcc)
library(latex2exp)
```

```{=tex}
\input{titlepage}
\thispagestyle{empty}
\tableofcontents
\newpage
\thispagestyle{empty}
\listoffigures
\newpage
```

```{=tex}
\pagestyle{myheadings}
\setcounter{page}{4}
```

<!-- Gaviria -->

\section{Ejercicio 1}

<!-- Juanjo -->

\section{Ejercicio 2}

<!-- Simon -->

\section{Ejercicio 3}

Se tiene que una fábrica de papel utiliza gráficas de control para monitorear el número de defectos en los rollos de papel
terminados, como se tiene que los datos registrados representan una tasa, es decir, la ocurrencia de algún evento por 
unidad, lo más adecuado sería utilizar la gráfica U pues esta se encuentra diseñada para monitorear el número promedio de 
defectos por unidad de inspección.

Hay una preferencia en el uso de la gráfica U en vez de la gráfica C en esta situación puesto que esta última no permite la
flexibilidad de tener números de unidades de inspección variables.

Se presentan a continuación los datos que se obtuvieron luego de registrar el número de defectos por 20 días en distintas
cantidades de rollos

```{r}
source("simonStuff.R")
```


```{r}
kable(datos3[, 1:3], col.names = c("Día", "Rollos inspeccionados", "Cantidad de defectos"),
      booktab = T, caption = "Cantidad de defectos totales por rollos inspecionados en los 20 días",
      align = "c", linesep = "", format = "latex") %>%
kable_styling(latex_options = c("HOLD_position"))
```

Se tiene que la unidad de inspección son 4 rollos, así que la información mostrada anteriormente no contiene dicha
característica, por lo que se muestra realmente la cantidad de unidades de inspección que fueron tomadas en cuenta (se muestran los
registros de los pŕimeros cinco días).

```{r}
kable(head(datos3[, c(1, 4, 3)]), col.names = c("Día", "Cantidad de unidades de inspección", "Cantidad de defectos"),
      booktab = T, caption = "Cantidad de defectos totales por unidades de inspección",
      align = "c", linesep = "", format = "latex") %>%
kable_styling(latex_options = c("HOLD_position"))
```

Luego el número promedio de defectos por unidad de inspección es igual al cociente
entre el total de defectos y el número de unidades de inspección, obteniendo el siguiente resultado.

```{r}
kable(datos3[, c(1, 4, 5)], col.names = c("Día", "Cantidad de unidades de inspección",
                                          "Número promedio de defectos por unidad"),
      booktab = T, caption = "Resumen previo a la gráfica de control",
      align = "c", linesep = "", format = "latex", escape = T) %>%
kable_styling(latex_options = c("HOLD_position"))
```


Dicho lo anterior, es hora de presentar la gráfica de control para el número de defectos promedio por cuatro rollos
durante los 20 días en los que se tomó registro, teniendo en cuenta que para la gráfica se tiene que

$$
\begin{cases}
\begin{aligned}
\text{UCL} &= \overline{\rm u} + 3 \sqrt{\frac{\overline{\rm u}}{n_i} }, \ 1 \leq i \leq 20\\
\text{CL} &= \overline{\rm u}, \ 1 \leq i \leq 20 \\
\text{LCL} &= \overline{\rm u} - 3 \sqrt{\frac{\overline{\rm u}}{n_i}}, \ 1 \leq i \leq 20
\end{aligned}
\end{cases}
$$

```{r fig.cap="Gráfica U"}
plotu
```

Como se puede apreciar, la gráfica muestra un proceso en control pues ninguno de los puntos se sale de los límites de
control calculados. Cabe resaltar que en este caso particular no resulta de interés analizar alguna clase de patrones
en la gráfica de control.

\section{Ejercicio 4}

\subsection{Diseño de la gráfica de control CUSUM}

En primer lugar se debe tener en cuenta las siguientes definiciones para los estadísticos de la las desviaciones
acumuladas

$$
\begin{cases}
\begin{aligned}
C_{i}^{+} &= max \left(0, \overline{\rm x}_i - (\mu_o + K) + C_{i-1}^{+} \right), \ 1 \leq i \leq 30\\
C_{i}^{-} &= max \left(0, (\mu_o - K) - \overline{\rm x}_i  + C_{i-1}^{-} \right), \ 1 \leq i \leq 30
\end{aligned}
\end{cases}
$$
con $C_{0}^{+} = C_{0}^{-} = 0$.

Teniendo en cuenta que $\mu_0 = 16$, $\sigma = 4$ y que se quiere detectar un desplazamiento de $0.25\sigma$, se sigue
que $K = \frac{0.25\sigma}{2 \sqrt{4}} = 0.25$ (pues se tienen subgrupos racionales y no medidas individuales), por lo que 
se tendría explícitamente los siguientes estadísticos.

$$
\begin{cases}
\begin{aligned}
C_{i}^{+} &= max \left(0, x_i - 16.25) + C_{i-1}^{+} \right), \ 1 \leq i \leq 30\\
C_{i}^{-} &= max \left(0, 15.75 - x_i  + C_{i-1}^{-} \right), \ 1 \leq i \leq 30
\end{aligned}
\end{cases}
$$
Haciendo los cómputos de los estadísticos y tomando un valor de $h = 8.01$ (número de desviaciones estándar a partir
de las cuales el proceso se considera fuera de control), se obtiene el siguiente gráfico.

```{r fig.cap="Gráfico de control CUSUM"}
cusumplot
```

Como se puede observar, se tiene que ninguna de las sumas acumuladas se sale de los límites de control, sin embargo
se sugiera poner especial atención a la tendencia creciente de las sumas acumuladas hacia arriba pues esto podría ser
indicio de que la verdadera media del proceso podría presentar futuras desviaciones por encima del valor objetivo.

\textbf{Nota}: al realizar la prueba de normalidad de Shapiro-Wilk se tiene un valor-p de 0.3925, con lo que la hipótesis
de normalidad no se rechaza y por ende los resultados de la gŕafica son confiables, puesto que la gráfica CUSUM no es
robusta ante desviaciones de normalidad.

\subsection{Diseño de la gráfica EWMA}

Se construye el siguiente estadístico para la construcción de la gráfica de control.

$$z_i = \lambda \overline{\rm x}_i + (1-\lambda)z_{i-1} , \ 1 \leq i \leq 30$$ con $Z_0 = \mu_0$

En este caso particular, como se quiere tener un ARL aproximado de 84 para un desplazamiento de $0.25\sigma$, se tiene
que el valor del parámetro $\lambda$ igual a 0.05 y $L$ igual a 2.615.

Dicho esto se procede a presentar el resultado de la gráfica de control para este caso, teniendo en cuenta
que los límites de control están dados por

$$
\begin{cases}
\begin{aligned}
\text{UCL} &= \mu_0 + L \ \sigma_{z_i}, \ 1 \leq i \leq 30 \\
\text{CL} &= \mu_0, \ 1 \leq i \leq 30 \\
\text{LCL} &= \mu_0 - L \ \sigma_{z_i}, \ 1 \leq i \leq 30
\end{aligned}
\end{cases}
$$
donde $\sigma_{z_i}^2 = \frac{\sigma^2}{n} \left(\frac{2}{2-\lambda} \right)\left[1 - (1-\lambda)^{2i} \right]$.

```{r fig.cap="Gráfica EWMA"}
plotewma
```

En esta gráfica se puede observar que los puntos se encuentran dentro de los límites de control, por lo que
no hay sospechas para decir que el proceso se encuentra fuera de control cuando se intentan detectar cambios en la 
media de 0.25 desviaciones estándar.

<!-- Gaviria -->

\section{Ejercicio 5}



