---
header-includes:
- \usepackage{longtable}
- \usepackage[utf8]{inputenc}
- \usepackage[spanish]{babel}\decimalpoint
- \setlength{\parindent}{1.25cm}
- \usepackage{amsmath}
- \usepackage{xcolor}
- \usepackage{cancel}
- \usepackage{array}
- \usepackage{float}
- \usepackage{multirow}
output:
  pdf_document: 
    number_sections: yes
fontsize: 12pt
papersize: letter
geometry: margin = 1in
language: "es"
editor_options: 
  markdown: 
    wrap: 72
---

```{r setup, include=FALSE}
knitr::opts_chunk$set(echo = F, fig.align = "center",
                      fig.height = 3.2, fig.pos = "H")
library(kableExtra)
library(knitr)
library(tidyverse)
library(qcc)
library(latex2exp)
```

```{=tex}
\input{titlepage}
\thispagestyle{empty}
\tableofcontents
\newpage
\thispagestyle{empty}
\listoffigures
\newpage
```

```{=tex}
\pagestyle{myheadings}
\setcounter{page}{4}
```

<!-- Juanjo  -->

\section{Ejercicio 1}

Una compañía utiliza un plan de muestreo tal que el tamaño de la muestra es la raíz cuadrada del tamaño del lote. Si el 1\% o menos de los artículos de la muestra son defectuosos, el lote es aceptado de lo contrario es rechazado. Si se tiene un lote de tamaño 40000.

\subsection{Literal a)} 

Siguiendo el plan de muestreo propuesto por la compañía y teniendo en cuenta que el tamaño del lote es de 40000 artículos, el tamaño muestra es $n = \sqrt{40000} = `r sqrt(40000)`$, además el 1\% del tamaño de muestra es $c = 200\times0.01 = `r 200*0.01`$.

Para este caso particular se tiene que
$\frac{200}{40000} = `r 200/4000` < 0.1$, es decir, $N>>n$ y se puede usar la distribución binomial en lugar de la hipergeométrica.

Sea $D$ el número de artículos defectuosos, $D \sim Binomial(200, 0.02)$

$$
P(D = d) = \binom{200}{d} 0.02^{d} (1 - 0.02)^{200-d}
$$
Teniendo en cuenta que el lote es aceptado si el número de defectuosos es menor o igual a 2, entonces la probabilidad de aceptación se calcula como:

$$
P_a = P(D \leq 2) = \sum_{d=0}^{2} \binom{200}{d} 0.02^{d} (1 - 0.02)^{200-d} = `r round(pbinom(2, 200, 0.02), 4)`
$$
<!-- Gaviria -->

\section{Ejercicio 2}

\section{Ejercicio 3}

<!-- Simon -->

\section{Ejercicio 4}

\section{Ejercicio 5}

<!-- Juanjo -->

\section{Ejercicio 6}

Se desea controlar la resistencia a la tracción ($X_1$) y el diámetro
($X_2$) de un componente. Con este fin se toman 20 muestras de tamaño 4
y se obtienen los siguiente resultados:

```{r Datos-EJ6}
rm(list = setdiff(ls(), lsf.str()))
Muestra <- 1:20
Resistencia <- c(66, 70, 68, 72, 
                 75, 60, 70, 75, 
                 65, 70, 70, 65, 
                 72, 70, 75, 65, 
                 73, 74, 72, 70, 
                 72, 74, 73, 74, 
                 63, 62, 65, 66, 
                 75, 84, 75, 66, 
                 65, 69, 77, 71, 
                 70, 68, 67, 67, 
                 80, 75, 70, 69, 
                 68, 65, 80, 50, 
                 74, 80, 76, 74, 
                 76, 74, 75, 73, 
                 71, 70, 74, 73, 
                 68, 67, 70, 69, 
                 72, 76, 75, 77, 
                 76, 74, 75, 77, 
                 72, 74, 73, 75, 
                 72, 68, 74, 70) %>% 
  matrix(ncol = 4, byrow = T) %>% 
  as.data.frame()

Diametro <- c(16, 18, 15, 20,
              17, 22, 18, 19,
              20, 18, 15, 18,
              19, 20, 15, 17,
              21, 21, 23, 19,
              21, 19, 20, 18,
              22, 20, 24, 22,
              22, 20, 20, 22,
              18, 16, 18, 18,
              18, 17, 19, 18,
              24, 18, 20, 22,
              20, 21, 20, 22,
              19, 17, 20, 21,
              20, 17, 18, 18,
              18, 16, 17, 18,
              18, 16, 19, 20,
              22, 19, 23, 20,
              19, 23, 20, 21,
              20, 18, 20, 19,
              21, 19, 18, 20) %>% 
  matrix(ncol = 4, byrow = T) %>% 
  as.data.frame()

# Nombres de las columnas
colnames(Resistencia) <- c("R1", "R2", "R3", "R4")
colnames(Diametro) <- c("D1", "D2", "D3", "D4")

kable(list(Resistencia, Diametro), booktabs = T,
      caption = "Resitencias y diámetros") %>% 
  kable_styling(latex_options = "HOLD_position")
```

Antes de iniciar cualquier desarrollo posterior es importante verificar
el supuesto de normalidad bivariada para los datos presentados. Para
cumplir se organizan los datos en una matriz conservando los pares de
observaciones $(X_{1j}, X_{2j})$ para $j \in \{1, \cdots, 80\}$. La
estructura de la matriz resultante es presentada a continuación:

```{r}
merge_data <- cbind(Resistencia %>% unlist() %>% as.numeric(),
      Diametro %>% unlist() %>% as.numeric()) %>% 
  as.data.frame()
colnames(merge_data) <- c("Resistencia", "Diametro")
kable(head(merge_data, 10), booktabs = T, align = "c") %>% 
  kable_styling(latex_options = "HOLD_position")
```

Para chequear el supuesto de normalidad se usa la prueba de normalidad
multivariada de Henze - Zirkler, los resultados son presentados a
continuación

```{r}
mult_norm_test <- MVN::mvn(merge_data, mvnTest = "hz")
mult_norm_test$multivariateNormality[, -4] %>% 
  kable(booktabs = T, align = "c",
        col.names = c("Prueba", "Estadístico", "Valor - P"),
        caption = "Prueba de normalidad bivariada",
        digits = 4) %>% 
  kable_styling(latex_options = "HOLD_position")
```

Considerando un nivel de significancia del 0.05, no se rechaza $H_0$ y
se puede asumir que los datos provienen de una distribución normal
bivariada

\subsection{Calculo del estadístico $T^2$}

Dado el supuesto de normalidad bivariada entre la resistencia y el
diámetro, se calculan los estadísticos $T^2$ de Hotelling para cada una
de las muestras con la siguiente ecuación:

$$
T^2 = \frac{n}{s_1^2 s_2^2 - s_{12}^2} \left[s_2^2(\bar{X}_1 - \bar{\bar{X}}_1)^2 + s_1^2(\bar{X}_2 - \bar{\bar{X}}_2)^2 - 2 \cdot s_{12}(\bar{X}_1 - \bar{\bar{X}}_1)(\bar{X}_2 - \bar{\bar{X}}_2)\right]
$$

donde $\bar{X}_k$ son los promedios de resistencia y diámetro en cada
una de las 20 muestras de tamaño 4, $\bar{\bar{X}}_k$ son los promedios
globales, $s_k^2$ las varianzas globales y $s_{12}^2$ la covarianza
muestral global entre resistencia y diámetro ($k \in \{1,2\}$).

```{r}
# Xi_Bar
Res_prom <- apply(Resistencia, 1, mean)
Diam_prom <- apply(Diametro, 1, mean)

# Sik^2
Res_var <- apply(Resistencia, 1, var)
Diam_var <- apply(Diametro, 1, var)

# Sijk
# 3 por n = 4 y se divide sobre n - 1
aux_cov <- (Resistencia - Res_prom)*(Diametro - Diam_prom)/3
sample_cov <- apply(aux_cov, 1, sum)

#T^2 de Hotelling
fact_T2 <- 4/(mean(Res_var) * mean(Diam_var) - mean(sample_cov)^2)
mahalanobis <- mean(Diam_var) * (Res_prom - mean(Res_prom))^2 +
  mean(Res_var) * (Diam_prom - mean(Diam_prom))^2 -
  2 * mean(sample_cov) * 
  (Res_prom - mean(Res_prom)) * (Diam_prom - mean(Diam_prom))
T2 <- fact_T2 * mahalanobis

# Tabla resumen
T2_table <- data.frame(Muestra = 1:20,
                       Res_promedio = Res_prom,
                       Diametro_promedio = Diam_prom,
                       Res_vari = Res_var,
                       Diametro_vari = Diam_var,
                       Covarianza = sample_cov,
                       T2 = T2)
kable(T2_table, booktabs = T, align = "c", escape = F,
      col.names = c("Muestra", "$\\bar{X}_1$", "$\\bar{X}_2$",
                    "$s_{1k}^2$", "$s_{2k}^2$", "$s_{12k}$", "$T^2$"),
      digits = 4) %>% 
  kable_styling(latex_options = "HOLD_position")
```

\subsection{Fase I y límites de control}

Luego de calcular los estadísticos $T^2$, estos son usados para
construir el límite de control superior del proceso. Cabe resaltar que
en este caso solo existe el límite superior puesto que la distribución
de $T^2$ tiene como soporte los reales positivos.

La ecuación de límite de control es de la forma:

$$
LCS = \frac{p(m-1)(n-1)}{mn-m-p+1} F_{\alpha,\ p,\ mn-m-p+1}
$$
$p$ es el número de variables consideradas, en este caso particular 2.
Reemplazando $p=2,\ n=4,\ m=20$ y considerando un nivel de significancia
de $\alpha = 0.05$ se obtiene lo siguiente

$$
\begin{aligned}
LCS &= \frac{2\times19\times3}{80-20-2+1} \ F_{0.05,\ 2,\ 80-20-2+1} \\
&= \frac{`r 2*19*3`}{`r 80-20-2+1`} \ (`r qf(0.95, 2, 80-20-2+1) %>% round(4)`) \\
&= `r round((2*19*3)/(80-20-2+1)*qf(0.95, 2, 80-20-2+1), 4)`
\end{aligned}
$$

```{r control-limits6, fig.cap=""}
LCS <- (2*19*3)/(80-20-2+1)*qf(0.95, 2, 80-20-2+1)
control_data6 <- data.frame(Muestra = 1:20,
                            T2 = T2) %>% 
  mutate(Estado = if_else(T2 > LCS, "Fuera", "Control"))

ggplot(control_data6, aes(Muestra, T2)) +
  geom_line() +
  geom_point(aes(col = Estado)) +
  scale_color_manual(values = c("black", "red")) +
  geom_hline(yintercept = LCS, linetype = "dashed") +
  labs(title = "Limite de control fase I", y = TeX("$T^2$")) +
  theme_minimal() +
  theme(plot.title = element_text(hjust = 0.5))
```
El proceso es problemático debido a que 9 de 20 valores de $T^2$ se
salen de los límites de control en diversas muestra las cuales no son
necesariamente consecutivas por lo que se puede concluir que el proceso
está fuera de control.

Los productores de los componentes en cuestión deben estudiar las
posibles causas de estas problemáticas lo antes posible y corregirlas
para mejorar la producción y no perder la confianza de sus clientes.









