---
header-includes:
- \usepackage{longtable}
- \usepackage[utf8]{inputenc}
- \usepackage[spanish]{babel}\decimalpoint
- \setlength{\parindent}{1.25cm}
- \usepackage{amsmath}
- \usepackage{xcolor}
- \usepackage{cancel}
- \usepackage{array}
- \usepackage{float}
- \usepackage{multirow}
output:
  pdf_document: 
    number_sections: yes
fontsize: 12pt
papersize: letter
geometry: margin = 1in
language: "es"
editor_options: 
  markdown: 
    wrap: 72
---

```{r setup, include=FALSE}
knitr::opts_chunk$set(echo = F, fig.align = "center",
                      fig.height = 3.2, fig.pos = "H")
library(kableExtra)
library(knitr)
library(tidyverse)
library(qcc)
library(latex2exp)
```

```{=tex}
\input{titlepage}
\thispagestyle{empty}
\tableofcontents
\newpage
\thispagestyle{empty}
\listoffigures
\newpage
```

```{=tex}
\pagestyle{myheadings}
\setcounter{page}{4}
```

<!-- Juanjo  -->

\section{Ejercicio 1}

Una compañía utiliza un plan de muestreo tal que el tamaño de la muestra
es la raíz cuadrada del tamaño del lote. Si el 1\% o menos de los
artículos de la muestra son defectuosos, el lote es aceptado de lo
contrario es rechazado. Si se tiene un lote de tamaño 40000.

\subsection{Plan de muestreo de la compañia} 

Siguiendo el plan de muestreo propuesto por la compañía y teniendo en
cuenta que el tamaño del lote es de 40000 artículos, el tamaño muestra
es $n = \sqrt{40000} = `r sqrt(40000)`$, además el 1\% del tamaño de
muestra es $c = 200\times0.01 = `r 200*0.01`$.

Para este caso particular se tiene que
$\frac{200}{40000} = `r 200/4000` < 0.1$, es decir, $N>>n$ y se puede
usar la distribución binomial en lugar de la hipergeométrica.

Sea $D$ el número de artículos defectuosos, $D \sim Binomial(200, 0.02)$

$$
P(D = d) = \binom{200}{d} 0.02^{d} (1 - 0.02)^{200-d}
$$
Teniendo en cuenta que el lote es aceptado si el número de defectuosos
es menor o igual a 2, entonces la probabilidad de aceptación se calcula
como:

$$
P_a = P(D \leq 2) = \sum_{d=0}^{2} \binom{200}{d} 0.02^{d} (1 - 0.02)^{200-d} = `r round(pbinom(2, 200, 0.02), 8)`
$$
\subsection{Diseño de un plan de muestreo}

Se quiere diseñar un plan de muestreo sencillo con inspección estricta
con un AQL = 0.10\% y nivel de inspección general II. Para esto se
procede de la siguiente manera:

* Se identifica la letra según el nivel de inspección general II y un
tamaño de lote de 40000 la cual es la N.
* Se identifica la letra N en la tabla militar para inspección estricta
y se aprecia que para un AQL de 0.10\% no existe un cruce directo entre
la letra N y dicho nivel por lo que es necesario seguir la dirección de
una flecha para obtener el tamaño de muestra adecuado.
* Finalmente, el tamaño de muestra adecuado para el AQL especificado cae
en la fila de la letra P obteniéndose así un tamaño de muestra de
$n = 800$.
* Según el plan de muestreo, para $c=1$ se acepta el lote mientras que
$c=2$ implica rechazo del lote.

Para comparar el plan de muestreo diseñado con el propuesto por la
empresa se hace necesario suponer la misma proporción de de defectuosos
que se asumió previamente, es decir, 0.02. Se hace la observación de que
en este caso la distribución binomial sigue siendo adecuada pues
$\frac{800}{40000} = `r 800/40000` < 0.1$

$$
P_a = P(D\leq1)=\sum_{d=0}^{1} \binom{800}{d} 0.02^{d} (1 - 0.02)^{800-d} = `r round(pbinom(1, 800, 0.02), 8)`
$$

* El plan de muestreo diseñado según el militar estándar, tiene una
probabilidad de aceptación muchísimo más pequeña respecto al diseñado
por la empresa.
* El tamaño de muestra en el militar es más grande que el propuesto por
la compañia además que el número de aceptación es más pequeño en el
diseño estricto.
* El plan más adecuado depende de las necesidades de la empresa y la
elección de su método o el militar para el atributo en cuestión debe ser
evaluando según que tan crítica sea la característica evaluada.
* Se podría considerar otro tipo de plan de muestreo que se encuentre
enun punto medio del diseño estricto y el propuesto por la empresa.

<!-- Gaviria -->

\section{Ejercicio 2}

\section{Ejercicio 3}

<!-- Simon -->

\section{Ejercicio 4}

Se desea encontrar el plan de muestreo adecuado para la resistencia de un componente
electrónico cuyo límite de especificación superior es de 30 $\Omega$, cumpliendo las 
siguientes condiciones.

* Que no más del 4% de las veces que se rechacen lotes que tienen una media de 2.3
desviaciones estándar por debajo de la especificación.

* Que lotes que tienen una media de 1 desviación estándar por debajo del límite de
especificación sean aceptados no más del 7% de las veces.

Adicionalmente, se sabe que la resistencia del componente posee una distribución normal
con desviación igual a 5 $\Omega$

\subsection{Determinación del plan de muestreo}

Dado que se tiene un límite de especificación superior, es más beneficioso tener una
media menor, por lo que se puede extrapolar que el lote "bueno" es aquel con
media de 2.3 desviaciones estándar por debajo de la especificación y el "malo" el otro.

Dicho esto, es inmediato ver $\alpha = 0.04$ y $\beta = 0.07$. Ahora bien, se debe
establecer el límite de aceptación $\overline{\rm x}_a \text{ y } n$, para lo que
se debe resolver el siguiente sistema de ecuaciones en aras de determinar dichas
incógnitas que representan el cómo se llevará a cabo el plan de muestreo.

$$
\begin{cases}
\begin{aligned}
\frac{\overline{\rm x}_a - \overline{\rm x}_1}{\sigma/\sqrt{n}} &= Z_\alpha \\
\frac{\overline{\rm x}_a - \overline{\rm x}_2}{\sigma/\sqrt{n}} &= Z_\beta
\end{aligned}
\end{cases}
$$

Donde $\overline{\rm x}_1 = 30 - 2.3\times5 = 18.5 \Omega$ y
$\overline{\rm x}_2 = 30 - 5 = 25 \Omega$ son la media del lote "bueno" y "malo" 
respectivamente, además, $Z_\alpha > 0 \text{ y } Z_\beta < 0$.

La solución de este sistema está dada por

$$
\begin{cases}
\begin{aligned}
n &= \left[ \frac{\sigma (Z_\beta - Z_\alpha)}{\overline{\rm x}_1 - \overline{\rm x}_2} \right]^2 \\
\overline{\rm x}_a &= \frac{\overline{\rm x}_1 Z_\beta - Z_\alpha \overline{\rm x}_2}{Z_\beta - Z_\alpha}
\end{aligned}
\end{cases}
$$

Teniendo en cuenta que $Z_\beta \approx `r round(qnorm(0.07), 4)`$ y $Z_\alpha \approx `r round(qnorm(1 - 0.04), 4)`$ se tiene que

```{r}
zalpha <- qnorm(1 - 0.04); zbeta <- qnorm(0.07)
sigma <- 5
xbar1 <- 30 - 2.3*sigma; xbar2 <- 30 - sigma
n <- (sigma*(zbeta - zalpha)/(xbar1 - xbar2))^2
xbara <- (xbar1*zbeta - zalpha*xbar2)/(zbeta - zalpha)
```

$$
\begin{cases}
\begin{aligned}
n &\approx `r round(n, 4)` \\
\overline{\rm x}_a &\approx `r round(xbara, 4)`
\end{aligned}
\end{cases}
$$

Así pues, el tamaño de muestra será $n = `r ceiling(n)`$ y $\overline{\rm x}_a = `r round(xbara, 4)`$.

\subsection{Explicación del procedimiento de aplicación del plan de muestreo}

La persona encargada de realizar la inspección de los lotes de los componentes
electrónicos deberá realizar lo siguiente:

* En primer lugar, seleccionar el lote a inspeccionar y luego numerar de algún modo los componentes electrónicos de dicho lote.

* Posteriormente seleccionar una muestra de `r ceiling(n)` componentes de entre los totales del lote mediante un mecanismo de aleatorización, para así medir la resistencia en dichos componentes con un multímetro o alguna herramienta con capacidad de medir la resistencia en ohms $(\Omega)$ y promediar las resistencias medidas en la muestra.

* Finalmente si el promedio calculado previamente es inferior a `r round(xbara, 4)`, se acepta el lote y se rechaza en caso contrario.


\section{Ejercicio 5}

En ese caso se desea encontrar los parámetros de un plan de muestreo por variables
para el espesor de las obleas de silicio en circuitos microelectrónicos cuyo
límite de especificación superior es de 0.015mm, además, se sabe que dicha
característica es normal con una desviación estándar de 0.0014mm. Adicionalmente, 
se desea lo siguiente:

* Aceptar lotes con el 11% de producto no conforme con una probabilidad del 5%.
* Para los lotes de 2% de producto no conforme, se desea que la probabilidad de rechazo no sea superior al 4%.
* Se desea cumplir la primera condición exactamente

\subsection{Deducción del plan de muestro por atributos}

```{r}
rm(list = ls())
L <- 0.015; sigma <- 0.0014 
mu1 <- L + qnorm(0.02)*sigma; mu2 <- L + qnorm(0.11)*sigma
```

Primero se establece un panorama general de la situación, pues del enunciado
se tiene que 

$$
\begin{cases}
\begin{aligned}
P(X > LES | \mu_1, \ \sigma^2) = 0.02 &\Leftrightarrow \mu_1 = `r round(mu1, 4)` \\
P(X > LES | \mu_2, \ \sigma^2) = 0.11 &\Leftrightarrow \mu_2 = `r round(mu2, 4)` \\
\end{aligned}
\end{cases}
$$
\newpage

Por lo que la característica de calidad se distribuye así.

```{r, fig.cap = "Distribución del espesor de las obleas de silicio en las dos clases de lotes"}
ggplot() +
  stat_function(fun = dnorm, args = list(mean = mu1, sd = sigma),
                mapping = aes(color = "Menor proporción de defectuosos")) +
  stat_function(fun = dnorm, args = list(mean = mu2, sd = sigma),
                linetype = "dashed", 
                mapping = aes(color = "Mayor proporción de defectuosos")) +
  xlim(c(mu1 - 3*sigma, mu2 + 3*sigma)) +
  geom_vline(xintercept = L) +
  geom_vline(xintercept = mu1, color = "green") +
  geom_vline(xintercept = mu2, color = "red", linetype = "dashed") +
  labs(color = "Clase de lote", x = "Resistencia", y = "",
       title = "Comparativa entre las dos clases de lotes") +
  scale_colour_manual(values = c("red", "green")) +
  theme_minimal() +
  theme(plot.title = element_text(hjust = .5))
  
```

De allí se puede definir la estandarización que relaciona la proporción de defectuosos
con la media del lote como sigue.

$$
\begin{cases}
\begin{aligned}
Z_1 &= \frac{LES - \mu_1}{\sigma} \\
Z_2 &= \frac{LES - \mu_2}{\sigma}
\end{aligned}
\end{cases}
$$
Donde se satisface que $P(Z > Z_1) = 0.02$ y $P(Z > Z_2) = 0.11$ por lo visto
anteriormente en la determinación de las medias.

Ahora, considere que para el método $K$, un lote se acepta si $$\frac{LES - \overline{\rm x}}{\sigma} \geq K$$
lo cual es equivalente a $$\frac{\overline{\rm x} - \mu}{\sigma/\sqrt{n}} \leq \left[\left(\frac{L - \mu}{\sigma} \right) -K \right]$$

Reemplazando por $\mu_1$ y $\mu_2$, considerando que las respectivas probabilidades
de aceptar un lote son $1-\alpha$ y $\beta$ se sigue que


$$
\begin{cases}
\begin{aligned}
P\left(\frac{LES - \overline{\rm x}}{\sigma} \geq K | \mu_1, \ \sigma^2 \right) &= 1 - \alpha \Leftrightarrow \mu_1 = P(Z \leq \sqrt{n} [Z_1 - K] ) = 1 - \alpha \\
P\left(\frac{LES - \overline{\rm x}}{\sigma} \geq K | \mu_2, \ \sigma^2\right) &= \beta \Leftrightarrow P(Z \leq \sqrt{n} [Z_2 - K] ) = \beta
\end{aligned}
\end{cases}
$$
Lo cual conlleva al siguiente sistema de ecuaciones

$$
\begin{cases}
\begin{aligned}
\sqrt{n} [Z_1 - K] )  &= Z_{\alpha} \\
\sqrt{n} [Z_2 - K] )  &= Z_{\beta} 
\end{aligned}
\end{cases}
$$
con $Z_\alpha$ y $Z_\beta$ cuantiles superior e inferior respectivamente.

Resolviendo para $n$ se puede ver que $$n = \left[\frac{Z_\alpha - Z_\beta}{Z_1 - Z_2} \right]^2$$

adicionalmente, como se quiere cumplir la primera condición enunciada al inicio, se
tiene que $$K = Z_2 - \frac{Z_\beta}{\sqrt{n}}$$


```{r}
za <- qnorm(0.04, lower.tail = F); zb <- qnorm(0.05)
z1 <- qnorm(0.02, lower.tail = F); z2 <- qnorm(0.11, lower.tail = F)
n <- ((za - zb)/(z1 - z2))^2
k <- z2 - zb/sqrt(n)
cutoff <- L - k*sigma 
```

Llegados a este punto y teniendo en cuenta que $Z_\alpha = `r round(za, 4)`$,
$Z_\beta = `r round(zb, 4)`$, $Z_1 = `r round(z1, 4)`$ y $Z_2 = `r round(z2, 4)`$ se
obtiene que la solución del sistema es

$$
\begin{cases}
\begin{aligned}
n &= `r round(n, 4)` \\
k &= `r round(k, 4)`
\end{aligned}
\end{cases}
$$

Así, a fin de cuentas se deben tomar muestras de tamaño $n = `r ceiling(n)`$,
estimar su media y aceptar el lote si esta es menor o igual que `r round(cutoff, 4)`.

\subsection{Decisión sobre el lote entrante}

Se tiene una muestsra aleatoria de 17 obleas que produjo un promedio de 0.013mm, esto
produce `r ifelse(0.013 <= cutoff, "la aceptación", "el rechazo")` del lote según lo 
descrito anteriormente.

<!-- Juanjo -->

\section{Ejercicio 6}

Se desea controlar la resistencia a la tracción ($X_1$) y el diámetro
($X_2$) de un componente. Con este fin se toman 20 muestras de tamaño 4
y se obtienen los siguiente resultados:

```{r Datos-EJ6}
rm(list = setdiff(ls(), lsf.str()))
Muestra <- 1:20
Resistencia <- c(66, 70, 68, 72, 
                 75, 60, 70, 75, 
                 65, 70, 70, 65, 
                 72, 70, 75, 65, 
                 73, 74, 72, 70, 
                 72, 74, 73, 74, 
                 63, 62, 65, 66, 
                 75, 84, 75, 66, 
                 65, 69, 77, 71, 
                 70, 68, 67, 67, 
                 80, 75, 70, 69, 
                 68, 65, 80, 50, 
                 74, 80, 76, 74, 
                 76, 74, 75, 73, 
                 71, 70, 74, 73, 
                 68, 67, 70, 69, 
                 72, 76, 75, 77, 
                 76, 74, 75, 77, 
                 72, 74, 73, 75, 
                 72, 68, 74, 70) %>% 
  matrix(ncol = 4, byrow = T) %>% 
  as.data.frame()

Diametro <- c(16, 18, 15, 20,
              17, 22, 18, 19,
              20, 18, 15, 18,
              19, 20, 15, 17,
              21, 21, 23, 19,
              21, 19, 20, 18,
              22, 20, 24, 22,
              22, 20, 20, 22,
              18, 16, 18, 18,
              18, 17, 19, 18,
              24, 18, 20, 22,
              20, 21, 20, 22,
              19, 17, 20, 21,
              20, 17, 18, 18,
              18, 16, 17, 18,
              18, 16, 19, 20,
              22, 19, 23, 20,
              19, 23, 20, 21,
              20, 18, 20, 19,
              21, 19, 18, 20) %>% 
  matrix(ncol = 4, byrow = T) %>% 
  as.data.frame()

# Nombres de las columnas
colnames(Resistencia) <- c("R1", "R2", "R3", "R4")
colnames(Diametro) <- c("D1", "D2", "D3", "D4")

kable(list(Resistencia, Diametro), booktabs = T,
      caption = "Resitencias y diámetros") %>% 
  kable_styling(latex_options = "HOLD_position")
```

Antes de iniciar cualquier desarrollo posterior es importante verificar
el supuesto de normalidad bivariada para los datos presentados. Para
cumplir se organizan los datos en una matriz conservando los pares de
observaciones $(X_{1j}, X_{2j})$ para $j \in \{1, \cdots, 80\}$. La
estructura de la matriz resultante es presentada a continuación:

```{r}
merge_data <- cbind(Resistencia %>% unlist() %>% as.numeric(),
      Diametro %>% unlist() %>% as.numeric()) %>% 
  as.data.frame()
colnames(merge_data) <- c("Resistencia", "Diametro")
kable(head(merge_data, 10), booktabs = T, align = "c") %>% 
  kable_styling(latex_options = "HOLD_position")
```

Para chequear el supuesto de normalidad se usa la prueba de normalidad
multivariada de Henze - Zirkler, los resultados son presentados a
continuación

```{r}
mult_norm_test <- MVN::mvn(merge_data, mvnTest = "hz")
mult_norm_test$multivariateNormality[, -4] %>% 
  kable(booktabs = T, align = "c",
        col.names = c("Prueba", "Estadístico", "Valor - P"),
        caption = "Prueba de normalidad bivariada",
        digits = 4) %>% 
  kable_styling(latex_options = "HOLD_position")
```

Considerando un nivel de significancia del 0.05, no se rechaza $H_0$ y
se puede asumir que los datos provienen de una distribución normal
bivariada

\subsection{Calculo del estadístico $T^2$}

Dado el supuesto de normalidad bivariada entre la resistencia y el
diámetro, se calculan los estadísticos $T^2$ de Hotelling para cada una
de las muestras con la siguiente ecuación:

$$
T^2 = \frac{n}{s_1^2 s_2^2 - s_{12}^2} \left[s_2^2(\bar{X}_1 - \bar{\bar{X}}_1)^2 + s_1^2(\bar{X}_2 - \bar{\bar{X}}_2)^2 - 2 \cdot s_{12}(\bar{X}_1 - \bar{\bar{X}}_1)(\bar{X}_2 - \bar{\bar{X}}_2)\right]
$$

donde $\bar{X}_k$ son los promedios de resistencia y diámetro en cada
una de las 20 muestras de tamaño 4, $\bar{\bar{X}}_k$ son los promedios
globales, $s_k^2$ las varianzas globales y $s_{12}^2$ la covarianza
muestral global entre resistencia y diámetro ($k \in \{1,2\}$).

```{r}
# Xi_Bar
Res_prom <- apply(Resistencia, 1, mean)
Diam_prom <- apply(Diametro, 1, mean)

# Sik^2
Res_var <- apply(Resistencia, 1, var)
Diam_var <- apply(Diametro, 1, var)

# Sijk
# 3 por n = 4 y se divide sobre n - 1
aux_cov <- (Resistencia - Res_prom)*(Diametro - Diam_prom)/3
sample_cov <- apply(aux_cov, 1, sum)

#T^2 de Hotelling
fact_T2 <- 4/(mean(Res_var) * mean(Diam_var) - mean(sample_cov)^2)
mahalanobis <- mean(Diam_var) * (Res_prom - mean(Res_prom))^2 +
  mean(Res_var) * (Diam_prom - mean(Diam_prom))^2 -
  2 * mean(sample_cov) * 
  (Res_prom - mean(Res_prom)) * (Diam_prom - mean(Diam_prom))
T2 <- fact_T2 * mahalanobis

# Tabla resumen
T2_table <- data.frame(Muestra = 1:20,
                       Res_promedio = Res_prom,
                       Diametro_promedio = Diam_prom,
                       Res_vari = Res_var,
                       Diametro_vari = Diam_var,
                       Covarianza = sample_cov,
                       T2 = T2)
kable(T2_table, booktabs = T, align = "c", escape = F,
      col.names = c("Muestra", "$\\bar{X}_1$", "$\\bar{X}_2$",
                    "$s_{1k}^2$", "$s_{2k}^2$", "$s_{12k}$", "$T^2$"),
      digits = 4) %>% 
  kable_styling(latex_options = "HOLD_position")
```

\subsection{Fase I y límites de control}

Luego de calcular los estadísticos $T^2$, estos son usados para
construir el límite de control superior del proceso. Cabe resaltar que
en este caso solo existe el límite superior puesto que la distribución
de $T^2$ tiene como soporte los reales positivos.

La ecuación de límite de control es de la forma:

$$
LCS = \frac{p(m-1)(n-1)}{mn-m-p+1} F_{\alpha,\ p,\ mn-m-p+1}
$$
$p$ es el número de variables consideradas, en este caso particular 2.
Reemplazando $p=2,\ n=4,\ m=20$ y considerando un nivel de significancia
de $\alpha = 0.05$ se obtiene lo siguiente

$$
\begin{aligned}
LCS &= \frac{2\times19\times3}{80-20-2+1} \ F_{0.05,\ 2,\ 80-20-2+1} \\
&= \frac{`r 2*19*3`}{`r 80-20-2+1`} \ (`r qf(0.95, 2, 80-20-2+1) %>% round(4)`) \\
&= `r round((2*19*3)/(80-20-2+1)*qf(0.95, 2, 80-20-2+1), 4)`
\end{aligned}
$$

```{r control-limits6, fig.cap=""}
LCS <- (2*19*3)/(80-20-2+1)*qf(0.95, 2, 80-20-2+1)
control_data6 <- data.frame(Muestra = 1:20,
                            T2 = T2) %>% 
  mutate(Estado = if_else(T2 > LCS, "Fuera", "Control"))

ggplot(control_data6, aes(Muestra, T2)) +
  geom_line() +
  geom_point(aes(col = Estado)) +
  scale_color_manual(values = c("black", "red")) +
  geom_hline(yintercept = LCS, linetype = "dashed") +
  labs(title = "Limite de control fase I", y = TeX("$T^2$")) +
  theme_minimal() +
  theme(plot.title = element_text(hjust = 0.5))
```
El proceso es problemático debido a que 9 de 20 valores de $T^2$ se
salen de los límites de control en diversas muestra las cuales no son
necesariamente consecutivas por lo que se puede concluir que el proceso
está fuera de control.

Los productores de los componentes en cuestión deben estudiar las
posibles causas de estas problemáticas lo antes posible y corregirlas
para mejorar la producción y no perder la confianza de sus clientes.









